臺灣桃園地方法院刑事判決　　　　　　　　　　　　　　九十年度易字第六七四號
　　公　訴　人　臺灣桃園地方法院檢察署檢察官
　　被　　　告　甲○○
右列被告因損害債權案件，經檢察官提起公訴（八十九年度偵字第一九三二六號），
本院判決如左：
    主  文
甲○○債務人於將受強制執行之際，意圖損害債權人之債權，而處分其財產，處有期
徒刑參月，如易科罰金，以參佰元折算壹日。
    事  實
一、甲○○明知其曾簽發如附表一及附表二所示之本票，因上開本票輾轉流通至乙○○手上，而為乙○○之債務人，且上開本票於到期日後提示均未獲清償，乙○○
    遂向法院聲請本票裁定，就附表一部分之四張本票債權，業經本院於民國八十四
    年十二月二十八日，以八十四年度票字第五八三八號民事裁定准予強制執行，該
    裁定由甲○○之姊呂碧玉於八十五年一月十六日代收，甲○○並於八十五年一月
    二十四日具狀提起抗告，惟經台灣高等法院駁回抗告，而於八十五年一月三十一
    日確定，甲○○亦於同年二月六日親自簽收該駁回之裁定；乙○○就附表二之五
    張本票債權，亦據本院於八十五年七月二日以八十五年度票字第三八三六號民事
    裁定准予強制執行，該裁定由其於八十五年七月十六日蓋章收受，並於八十五年
    七月二十九日確定，是時乙○○已取得附表一及附表二所示本票債權之強制執行
    名義。然甲○○於乙○○已取得執行名義，且於八十九年五月十六日持上開執行
    名義申請本院就甲○○之財產為執行，並由本院以桃院丁民執十字第七四四九號
    案件受理，而將受強制執行之際，竟基於損害乙○○債權之意圖，於八十九年六
    月二日，將其位在桃園縣大溪鎮○○段上石屯小段四十七之二地號五分之一持分
    之土地（以下簡稱系爭土地），設定抵押權予不知情之丙○○而處分其財產，足
    生損害於債權人乙○○之債權。嗣經乙○○於執行程序中發現系爭土地已設定抵
    押權，始查悉上情。
二、案經乙○○訴由台灣桃園地方法院檢察署檢察官偵查起訴
    理  由
一、訊據被告甲○○固承認有簽發上開本票，而為乙○○之債務人，且知悉上開本票
    業經法院裁定准予強制執行確定，仍於八十九年六月二日將系爭土地設定登記予
    丙○○之事實，惟否認有何損害債權之意圖，辯稱：不知乙○○已申請法院查封
    系爭土地云云。經查：
（一）、附表一部分之四張本票債權，業經本院於八十四年十二月二十八日，以八十
        四年度票字第五八三八號民事裁定准予強制執行，該裁定由被告之姊呂碧玉
        於八十五年一月十六日代收，被告於八十五年一月二十四日具狀提起抗告，
        惟經高等法院駁回抗告，而於八十五年一月三十一日確定，被告亦於同年二
        月六日親自簽收該駁回之裁定等情，業據本院調閱本院八十四年度票字第五
        八三八號及台灣高等法院八十五年度抗字第六○○號全卷屬實，並有上開裁
        定書、送達回證影本各二份及裁定確定證明書影本一份在卷可稽；附表二之
        五張本票，亦據本院於八十五年七月二日以八十五年度票字第三八三六號民
        事裁定准予強制執行，該裁定由被告於八十五年七月十六日蓋章收受，並於
        八十五年七月二十九日確定等情，亦據本院調閱本院八十五年度票字第三八
        三六號全卷無誤，且有該裁定書、送達回證、裁定確定證明書影本各一份附
        卷可憑，顯見被告確已知悉其所簽發之上開本票業經法院裁定准予強制執行
        確定，債權人乙○○隨時可聲請查封其財產。
（二）、乙○○於八十九年五月十六日持前開確定之民事裁定，向本院申請就被告之
        財產為強制執行，而由本院以桃院丁民執十字第七四四九號案件受理執行乙
        節，亦經本院調閱本院桃院丁民執十字第七四四九號全卷無誤。而被告於乙○○取得確定之執行名義而將受強制執行之際，仍在八十九年六月二日，將
        系爭土地設定抵押權予不知情之丙○○而處分其財產等情，並據證人丙○○
        於九十年十一月九日到庭證述屬實，且有系爭土地之土地登記謄本一份附卷
        可參，顯見被告確有於右開時、地處分其財產之事實。
（三）、按刑法第三百五十六條損害債權罪所謂之債務人「將受強制執行之際」，係
        指債權人已取得執行名義之後，強制執行程序未曾終結以前之期間而言。此
        之所謂「執行程序終結」，應指執行名義所載債權已全部滿足獲償而言。是
        本條之構成固需以債權人取得執行名義為其前提要件，惟不以債權人業已向
        法院聲請強制執行為必要，易言之，於債權人取得執行名義後，債務人之財
        產即有受強制執行之可能，債權人欲於何時發動強制執行，乃操諸於債權人
        之意思，若債務人明知於此，竟將其名下之財產處分，即與該罪之構成要件
        相當。次按，刑法第三百五十六條損害債權罪所謂之「處分」，與民法上之
        處分同其意義，凡在事實上就物體為變更消減之行為，及在法律上就權利為
        移轉、拋棄或限制之行為，均屬之。而不動產物權，依法律行為而取得設定
        、喪失及變更者，非經登記不生效力（民法第七百五十八條參照）。法律上
        處分不動產既以登記為生效要件，則自訂立不動產買賣，至出賣人備齊書類
        證件申請地政機關為移轉所有權登記過程中、履行契約之行為，應認均為處
        分不動產之行為。查被告既於前述二裁定均確定後之八十九年六月二日，始
        完成系爭土地之抵押權設定，且其於本院審理時自承因當時欠人家錢，雖明
        知乙○○已拿到本票裁定，仍將系爭土地設定抵押權予他人等語，再參酌被
        告迄今均未提供其他財產供債權人乙○○清償債務，業據乙○○指述明確，
        顯見被告確有損害乙○○之債權意圖甚明。再上開法條所指之「將受強制執
        行之際」既不以債權人業已向法院聲請強制執行行為為必要，則被告辯稱：
        不知債權人已聲請查封云云，亦不足採。綜上所述，本件事證明確，被告犯
        行堪以認定。
二、核被告甲○○所為，係犯刑法第三百五十六條之損害債權罪。又被告犯罪後，刑
    法第四十一條業於九十年一月十日修正公布，同年月十二日生效，修正前之刑法
    第四十一條規定，犯最重本刑為三年以下有期徒刑以下之刑之罪，而受六個月以
    下有期徒刑或拘役之宣告，因身體、教育、職業或家庭之關係，執行顯有困難者
    ，得以一元以上三元以下折算一日，易科罰金；修正後之刑法第四十一條第一項
    前段規定，犯最重本刑為五年以下有期徒刑以下之刑之罪，而受六個月以下有期
    徒刑或拘役之宣告，因身體、教育、職業、家庭之關係或其他正當事由，執行顯
    有困難者，得以一元以上三元以下折算一日，易科罰金。比較新舊法之規定，兩
    者並無不同，自應依刑法第二條第一項前段之規定，適用裁判時之新法。爰審酌
    被告之素行、犯罪之手段、自八十九年六月犯後迄今均未償還告訴人債務、犯後
    態度不佳等一切情狀，量處如主文所示之刑，並依修正後刑法第四十一條第一項
    之規定，諭知易科罰金之折算標準。
據上論斷，應依刑事訴訟法第二百九十九條第一項前段，刑法第二條第一項前段、第
三百五十六條，修正後刑法第四十一條第一項前段，罰金罰鍰提高標準條例第一條前
段、第二條，判決如主文。
本案經檢察官魏雯祈到庭執行職務。
中      華      民      國      九十一      年    五     月    三       日
              臺灣桃園地方法院刑事第四庭
                                          審判長法  官  陳世宗
                                                法  官  林晏鵬
                                                法  官  游士珺
右正本證明與原本無異。
如不服本判決，應於判決送達後十日內向本院提出上訴狀( 應附繕本 )，上訴於
臺灣高等法院。
                                                書記官   王曉雁
中        華        民        國     九十一     年   五   月    十五    日
附論罪科刑之法條：
刑法第三百五十六條
債務人於將受強制執行之際，意圖損害債權人之債權，而毀壞、處分或隱匿其財產者
，處二年以下有期徒刑、拘役或五百元以下罰金。
附表一：
一、票據號碼為ＪＣＯ二九七五四號、發票日為八十四年十一月三十日、票面金額為
    伍萬元、到期日為八十四年十二月五日。
二、票據號碼為ＪＣＯ二九七五五號、發票日為八十四年十一月三十日、票面金額為
    伍萬元、到期日為八十四年十二月十日。
三、票據號碼為ＪＣＯ二九七五六號、發票日為八十四年十二月十二日、票面金額為
    伍萬元、到期日為八十四年十二月十五日。
四、票據號碼為ＪＣＯ二九七五七號、發票日為八十四年十二月十二日、票面金額為
    伍萬元、到期日為八十四年十二月二十日。
附表二：
一、票據號碼為ＪＣＯ二九七五八號、發票日為八十四年十二月十二日、票面金額為
    伍萬元、到期日為八十四年十二月二十五日。
二、票據號碼為ＪＣＯ二九七五九號、發票日為八十四年十二月十二日、票面金額為
    伍萬元、到期日為八十四年十二月三十日。
三、票據號碼為ＪＣＯ二九七六Ｏ號、發票日為八十四年十二月十二日、票面金額為
    伍萬元、到期日為八十五年一月五日。
四、票據號碼為ＪＣＯ二九七六一號、發票日為八十四年十二月十二日、票面金額為
    伍萬元、到期日為八十五年一月十日。
五、票據號碼為ＪＣＯ二九七六二號、發票日為八十四年十二月十二日、票面金額為
    伍萬元、到期日為八十五年一月十日。
